【裁判字號】    97,易,2237
【裁判日期】    971215
【裁判案由】    侵占
【裁判全文】
臺灣板橋地方法院刑事判決              97年度易字第2237號
公  訴  人  臺灣板橋地方法院檢察署檢察官
被      告  乙○○
            甲○○
上列被告等因業務侵占案件，經檢察官聲請簡易判決處刑（96年
度偵字第1032、3728號），本院認不得以簡易判決處刑，改依通
常程序審理，並判決如下：
    主  文
乙○○、甲○○均無罪。
    理  由
一、公訴意旨略以：緣告訴人丙○○○前向鄭標吉等人承租臺北
    縣三重市○○○路150 號1 、2 樓經營立新聯合診所（以下
    簡稱立新診所），而於民國95年6 月3 日，與被告乙○○簽
    訂合作契約，由被告乙○○在立新診所內經營調劑藥局及美
    容業務，嗣告訴人以被告乙○○未履行契約義務，終止其合
    作契約，並於95年10月間結束營業。詎被告乙○○明知未經
    告訴人同意，不得取走其業務上持有之物，竟意圖為自己不
    法之所有，於同年月31日晚間8 時許，指派與之有犯意聯絡
    之被告甲○○，帶同7 名不知情之搬家工人前往立新診所，
    擅自搬取電腦3 台、印表機2 台、美容醫療器材3 台、酸痛
    醫療器材2 台、測試耳鳴機1 台，予以侵占入己，因認被告
    乙○○、甲○○涉犯刑法第336 條第2 項業務侵占罪嫌。
二、按犯罪事實應依證據認定之，無證據不得認定犯罪事實，又
    不能證明被告犯罪或其行為不罰者，應諭知無罪之判決，刑
    事訴訟法第154 條第2 項、第301 條第1 項分別定有明文。
    次按刑事訴訟法第161 條已於91年2 月8 日修正公布，其第
    1 項規定：檢察官就被告犯罪事實，應負舉證責任，並指出
    證明之方法。因此，檢察官對於起訴之犯罪事實，應負提出
    證據及說服之實質舉證責任。倘其所提出之證據，不足為被
    告有罪之積極證明，或其指出證明之方法，無從說服法院以
    形成被告有罪之心證，基於無罪推定之原則，自應為被告無
    罪判決之諭知（最高法院92年台上字第128 號判例意旨參照
    ）。
三、公訴人認被告乙○○、甲○○涉犯刑法業務侵占罪嫌，係以
    告訴人之陳述為其主要論據。訊據被告乙○○、甲○○堅詞
    否認有何業務侵占犯行，被告乙○○辯稱：告訴人於95年10
    月31日僱用工人、貨車，不問所有權誰屬，強行將立新診所
    內之物品搬離，伊獲悉上情，為維護個人權利，遂指派被告
    甲○○前往現場，取回伊所有之美容、美髮器材共6 台等語
    ；被告甲○○則辯稱：伊係被告乙○○僱用之法務人員，於
    95年10月31日下午2 時許，依被告乙○○指示前往立新診所
    ，協助取回被告乙○○所有之物品，然因告訴人有爭議，是
    伊於同日晚間8 時許被告乙○○抵達現場後，即先行離去，
    並未取走任何物品等語。經查：
  (一)按被告以外之人於審判外之言詞或書面陳述，除法律有規定
    者外，不得作為證據，刑事訴訟法第159 條第1 項定有明文
    。被告以外之人於審判外之陳述，經當事人於審判程序同意
    作為證據，法院審酌該言詞陳述或書面陳述作成時之情況，
    認為適當者，得為證據，則為同法第159 條之5 第1 項所明
    定。告訴人、證人鄭標吉、林俊宏（臺北縣政府警察局三重
    分局重新派出所警員）於司法警察調查或偵查中具結向檢察
    官所為之陳述，雖係被告乙○○、甲○○以外之人於審判外
    之陳述，惟被告二人於本院審判程序同意作為證據（見本院
    97 年9月8 日、97年12月1 日審判筆錄），並經審酌渠等言
    詞陳述之情況，認為適當，均應認有證據能力。
  (二)被告乙○○於95年6 月3 日與告訴人簽訂合作契約，約定由
    被告乙○○在告訴人經營之立新診所內，經營調劑藥局及美
    容業務，嗣告訴人於95年10月間結束營業，而於同年月31日
    僱工搬離，被告乙○○即提供照片，指派被告甲○○帶同工
    人前往立新診所，主張其所有權之事實，業據被告乙○○、
    甲○○於本院審理時坦承不諱，核與告訴人於警詢時指訴之
    情節大致相符，並經證人鄭標吉、林俊宏於檢察官訊問時具
    結證述明確。此外，復有合作契約書1 件、監視器翻拍照片
    6 幀附卷可資佐證，俱徵被告乙○○、甲○○此部分自白與
    事實相符。上開事實，應堪認定。
  (三)告訴人於警詢時證稱：「…（95年）10月5 日（立新診所）
    結束營業時，我有請乙○○來搬他自己的東西，若不搬清，
    將把他的東西拿到管理處…。」等語（見臺灣板橋地方法院
    檢察署96年度偵字第1032號偵查卷宗第5 頁），立新診所並
    自95年10月25日起全面休診，有公告單1 紙在卷足稽，則被
    告乙○○於95年10月5 日後，就立新診所內之物品，客觀上
    是否仍有持有之事實，已有可疑。而告訴人於警詢時雖證稱
    ：「我計損失電腦3 台（主機附螢幕）、印表機2 台、美容
    醫療機器3 台、酸痛醫療器材2 台、測試耳鳴機1 台、心電
    圖機器1 台、遠紅外線照明燈2 台、包藥機1 台、能量醫學
    測試器2 台、電腦列表紙及空白履歷表約25箱。」等語（見
    前揭偵查卷宗第6 頁），惟證人鄭標吉於警詢時證稱：「（
    問：據丙○○○所言，她損失…心電圖機器1 台？）…心電
    圖機器1 台是屋主暫借物，為屋主所有，現放在屋主那裡…
    。」等語（見上開偵查卷宗第13頁），告訴人於警詢時復陳
    稱：「…房東在現場，我在2 樓忙，乙○○叫來的7 位工人
    趁我不在的時候，硬將我的財物搬走。」、「（問：乙○○
    的7 位工人搬運你所有之財物時，房東及警察是否在場？）
    我不在現場，要問我僱請的2 位搬家工人。」等語（見前揭
    偵查卷宗第6 、9 頁），告訴人於上開時、地既未在場，所
    稱遺失物品悉遭被告乙○○、甲○○取走等情，顯屬臆測之
    詞，不足為據。
  (四)又被告乙○○於本院準備程序中雖供稱：「…美容儀器有搬
    ，總共約6 台，包含美容、美髮的…。」等語（見本院97年
    9 月23日準備程序筆錄），然依卷附合作契約書觀之，被告
    乙○○與告訴人簽訂合作契約，在立新診所經營調劑藥局及
    美容業務，與告訴人經營醫療業務，各自獨立，告訴人僅提
    供場地，被告乙○○非自備美容儀器等相關設備，實不足為
    之，告訴人於警詢時亦證稱：「…10月31日還有3 台乙○○
    的機器在現場，因為有2 台美容蒸汽機自己沒搬，1 台生髮
    照明燈機器留下，但是我不讓他搬走…。」等語（見臺灣板
    橋地方法院檢察署96年度偵字第1032號偵查卷宗第5 頁），
    益徵立新診所結束營業後，現場確留有被告乙○○所有之物
    品。況依證人鄭標吉、林俊宏於檢察官訊問時具結證述之情
    節，告訴人與鄭標吉、被告乙○○（由被告甲○○代理）於
    95年10月31日，在立新診所內，就現場物品之所有權歸屬，
    始終有所爭執，本案亦無證據足資認定被告乙○○所搬取之
    物品客觀上非其所有，何得認被告乙○○、甲○○主觀上有
    不法所有之意圖，並有犯意之聯絡。
四、綜上，本案依公訴人所提事證，尚不足使所指被告乙○○、
    甲○○意圖為自己不法之所有，侵占業務上持有他人之物之
    犯罪事實，達於無所懷疑而得確信為真實之程度。本案復查
    無其他積極證據足以證明被告乙○○、甲○○確犯刑法業務
    侵占罪，核屬不能證明被告二人犯罪，應為被告乙○○、甲
    ○○無罪判決之諭知，以昭審慎。
據上論斷，應依刑事訴訟法第452 條、第301 條第1 項，判決如
主文。
本件經檢察官馬中人到庭執行職務。
中    華    民    國    97    年    12    月    15    日
                        臺灣板橋地方法院刑事第三庭
                            審判長法  官  許政賢
                                  法  官  吳冠霆
                                  法  官  廖怡貞
以上正本證明與原本無異
如不服本判決應於送達後10日內向本院提出上訴狀，上訴於臺灣
高等法院。
                                  書記官  林惠齡
中    華    民    國    97    年    12    月    15    日


司法院資訊處製作；財團法人民間司法改革基金會備份。
